【裁判字號】    95,訴,502
【裁判日期】    951013
【裁判案由】    違反毒品危害防制條例
【裁判全文】
臺灣雲林地方法院刑事判決               95年度訴字第502號
公  訴  人  臺灣雲林地方法院檢察署檢察官
被      告  甲○○
指定辯護人  本院公設辯護人  丙○○
上列被告因違反毒品危害防制條例案件，經檢察官提起公訴（95
年度偵字第2834號），本院判決如下：
    主      文
甲○○持有第一級毒品，累犯，處有期徒刑壹年貳月。扣案第一
級毒品海洛因捌包（合計淨重壹點貳公克）及第二級毒品甲基
安非他命貳包（驗餘淨重合計零點壹陸伍公克），均沒收銷燬之
；扣案包裝第一級毒品海洛因之外包裝袋捌只及包裝第二級毒品
甲基安非他命之外包裝袋貳只，均沒收之。
    事實及理由
壹、犯罪事實：
    甲○○前因竊盜案件，經本院北港簡易庭於民國94年4 月11
    日，以94年度港簡字第94號刑事簡易判決，判處有期徒刑6
    月，復於94年6 月19日，經本院第二審合議庭以94年度簡上
    字第76號，駁回上訴而確定，甫於同年9 月26日易科罰金執
    行完畢。甲○○於95年5 月31日，在其雲林縣麥寮鄉海豐村
    忠和18號居所（下稱海豐村居所）內，持有第一級毒品海洛
    因（下稱海洛因）8 包（合計淨重1.23公克），及第二級毒
    品甲基安非他命（下稱甲基安非他命）2 包（合計淨重0.23
    48公克，驗餘淨重0.165 公克），嗣為警於同日下午4時30
    分許，在上述甲○○海豐村居所內查獲，並從甲○○身上扣
    得前開海洛因8 包、甲基安非他命2 包等物。
貳、認定犯罪事實所憑之證據及理由：
甲、證據能力部分：
一、被告與辯護人對乙○○於95年5 月31日之警詢供述筆錄不同
    意列為證據調查，認為傳閱，且證人乙○○於本院審理時證
    稱於警詢製作筆錄前，警察有先與其溝通，所以警詢時陳述
    較不具可信性，無傳聞例外規定之適用，認無證據能力，惟
    查：
  (一)被告以外之人於審判外之言詞或書面陳述，除法律有規定者
    外，不得作為證據；被告以外之人於檢察事務官、司法警察
    官或司法警察調查中所為之陳述，與審判中不符時，其先前
    之陳述具有較可信之特別情況，且為證明犯罪事實存否所必
    要者，得為證據，刑事訴訟法第159條第1項、第159條之2分
    別定有明文。又刑事訴訟法第159 條之2 所規定，被告以外
    之人於警詢中之陳述具備可信性與必要性，係指事實審法院
    除應衡酌該警詢筆錄作成之外部情況，就詢問有無出於不正
    方法、陳述是否出於非任意性、有無違反法定障礙事由期間
    不得詢問及禁止夜間詢問之規定、詢問時是否踐行應先告知
    義務、警詢筆錄所載與錄音或錄影內容是否相符等有無排除
    證據能力等各項，為該警詢中陳述適法性與否為整體之考量
    外，兼須就該審判外之先前陳述內容，是否與基於發見真實
    之需求，具有重要關係等之判斷依據，於理由中為必要之說
    明，最高法院94年度臺上字第1653號判決意旨可資參照。
  (二)證人乙○○於本院審理時，證述其未於95年5 月25日下午向
    被告甲○○購買甲基安非他命，亦未於同年5 月30日下午向
    被告購買甲基安非他命，另查獲當日即同年5 月31日，僅是
    要去向被告借錢，沒有要購買毒品（參本院95年度訴字第
    502 號卷，下稱審理卷，第12至15頁），對照證人乙○○於
    警詢時陳稱，其於同年5 月30日下午6 時許，至被告海豐村
    居所，向被告以新臺幣（下同）500 元購買1 包重量不詳之
    甲基安非他命，並於95年5 月31日前往被告海豐村居所欲再
    購買甲基安非他命，尚未交易得逞即為警查獲（參雲林縣警
    察局臺西分局臺西警偵字第0951000302號刑案偵查卷宗，下
    稱警卷，第5 至8 頁），乙○○於警詢中供述，就有無向被
    告購買毒品乙節，與審判中證述顯有不符，且為證明被告有
    無販賣毒品之犯罪事實存否所必要。
  (三)證人乙○○於本院審理時雖證述當日在警局作筆錄時，因喝
    酒頭腦不清楚，且會緊張害怕（參審理卷第72頁），警察於
    製作筆錄前，先帶其去一個小房間溝通，指示其一定要說有
    向被告買毒品，其因為腳痛，想快點回去看病，才會供述有
    向被告購買甲基安非他命（參審理卷第73頁、74、76頁）。
    但是：
    1.證人乙○○於本院審理時證稱，其確實於警局中供述其曾
      陳述，於95年5 月30日下午6 時許，至被告海豐村居所，
      向被告購買一小包甲基安非他命，價格500 元，同年5 月
      31 日 也再去找被告要買甲基安非他命（參審理卷第71頁
      、第75頁反面）；又查獲當日，在警局問完筆錄後其直接
      去診所看腳，同一天因為檢察官欲訊問，警察又將其載去
      地檢署（參審理卷第79頁及其反面）。
    2.然果如證人乙○○所言，其於製作警詢筆錄當天已喝酒致
      頭昏、神智不清，何以本院審理時，竟可確定其於警詢陳
      述關於向被告購買毒品之時間、地點、價錢等詳細內容，
      況證人乙○○於同日經檢察官告知作證義務後，仍具結證
      稱查獲當日是要去被告海豐村居所買毒品，之前也有去買
      過毒品（參臺灣雲林地方法院檢察署95年度偵字第2834號
      卷，下稱偵查卷，第10頁及其反面），則證人乙○○若係
      因腳痛、緊張，而在警詢時為虛偽陳述，再如其所言，既
      然離開警局，是直接前往診所治療完畢後，始再至檢察官
      前作證，更在清楚作證義務後，仍就有無向被告購買毒品
      之事實，與警詢為相同陳述，復於檢察官訊問時，支字未
      提腳痛、頭昏、緊張、找被告借錢或警察教導警詢陳述等
      語，在其腳痛治療完畢無須急著離開之情形下，仍未向檢
      察官澄清警詢筆錄內容非其本意，或為與該筆錄不同之證
      述，堪見證人乙○○於本院審理時證稱警詢筆錄係於喝酒
      、頭昏、腳痛、緊張及警察誘導下製作完成，顯屬虛偽，
      不足採信。
    3.證人乙○○於本院審理時又具結證稱，是回去想一想後，
      說先前的陳述是傷天害理且害人，所以想說知道才說，今
      天證述沒有向被告買過毒品才比較正確（參審理卷第76
      頁反面）。故其於本院審理時之陳述，已於事後經其比較
      利害關係，參有個人想法，衡諸其於警詢時之陳述乃出於
      突然，應不具有計劃性、動機性或感情性等變異因素，況
      證人乙○○於警詢開始之初，員警已踐行告知義務（參警
      卷第5 頁），於詢問完畢之時，亦自稱精神良好，均屬自
      由意識為陳述（參警詢第8 頁），且證人乙○○於本院審
      理時均承認確有於警詢為如此陳述，從而，證人乙○○於
      95 年5月31日於警詢所證，較之於本院審理時之證述內容
      ，當具較可信之特別情況，且為證明被告犯罪事實存否所
      必要，依刑事訴訟法第159 條之2 規定，例外賦予其證據
      適格之地位，認其具有證據能力，而得作為本案之證據，
      被告暨辯護人前開辯詞，自難採信。
二、其餘檢察官所例之書面供述證據，被告、辯護人同意作為證
    據，本院審酌該等書面作成時之情況，認為適當，依刑事訴
    訟法第159條之5第1項之規定，認均具證據能力。
乙、證明力部分：
一、上開犯罪事實，業據乙○○於警詢時供稱現場查獲毒品係被
    告甲○○本人所有（參警詢卷第6 頁），又其於審理中亦證
    稱扣案之毒品係警方自被告身上所查扣（參審理卷第80頁）
    ，扣案之白色粉末8 包，經送驗後，合計淨重1.23公克，確
    係海洛因，有法務部調查局95年7 月27日調科壹字第160003
    108 號鑑定通知書附卷可考（下稱調查局鑑定通知書，參審
    理卷第32頁），且扣得之顆粒物2 包，送驗後，顆粒中確含
    甲基安非他命成份，合計淨重0.2348公克，驗餘淨重0.165
    公克，有憲兵司令部刑事鑑識中心95年7 月7 日（95）安鑑
    字第01104 號鑑驗通知書1 份在卷可稽（下稱鑑驗通知書，
    參偵查卷第30頁），復有現場查獲照片7 張、（參警詢卷第
    16至19頁）、扣案之海洛因8 包、甲基安非他命2 包足資為
    憑。以上均足證明上述海洛因8 包（含其外包裝袋）、甲基
    安非他命2 包（含其外包裝袋）係在被告海豐村居所查扣，
    核與被告於警詢時供稱現在查獲之毒品為查獲當日所取得，
    並為其所有等語相符（參警詢卷第2 、3 頁），堪認扣案之
    上開毒品均為被告持有。
二、對於被告辯解之判斷：
  (一)被告皆矢口否認有持有海洛因及甲基安非他命犯行，辯稱：
    其於警詢、檢察官面前及本院法官審查聲請羈押時，皆因頭
    昏痛，所以亂說是毒品「顏朝俊」（臺語）拿毒品至海豐村
    居處交付的，事實為95年5 月31日，「顏朝俊」至其海豐村
    居所，交與其1 支香菸，其吸食後頭昏，至警察進門搜索時
    ，才發現在床上有1 包東西，以衛生紙包裹，因為之前只有
    「顏朝俊」來過，因此覺得該包物品應該是「顏朝俊」所留
    ，遂交與警察，不知道裡面是什麼東西。然而：
    1.遍查被告於案件起訴前之供述筆錄，被告自始至終均未向
      警方、檢察官或本院審查羈押之法官，供稱其頭腦皆昏痛
      之事，是其上開吸食香菸致頭昏之辯詞是否可信，即大有
      疑問，況被告於本院審理時供稱，其平日有以海洛因摻入
      香菸中吸食習慣（參審理卷第101 頁反面），而查獲當日
      係吸食香菸，且施用後之反應為頭暈，則被告若於查獲之
      日真有吸食使其頭昏之物，當係摻海洛因之香菸，於查獲
      經警採尿之尿液檢驗報告並無海洛因代謝物反應，有詮昕
      科技股份有限公司尿液檢驗報告及雲林縣臺西分局95年度
      查獲毒品案件嫌疑犯尿液送檢真實姓名登記簿附卷可佐（
      參審理卷第106 、107 頁），對照證人乙○○在本院審理
      時證稱被查獲當日，與被告兩人仍有談話，被告並無表現
      頭昏、不知對話之狀態（參審理卷第80頁反面），佐以被
      告於本院準備程序時供稱其筆錄皆是出於自由意志下陳述
      ，對於筆錄都沒有意見等語（參審理卷第44頁反面），足
      認被告以當日因吸用「顏朝俊」提供之香菸，致頭很昏，
      而胡言亂語等詞置辯，前後供述反覆不一，且與事實有違
      ，殊無可採。
    2.被告雖辯稱不知員警查獲之1 包東西為何，且該包東西以
      衛生紙包裹，然被告於警詢時已自承現場查獲之毒品是其
      所有，並主動自身上衣服口袋取出海洛因8 小包及甲基安
      非他命2 小包，交由警方處理（參警詢卷第2 頁），復於
      本院審理時供述扣案之甲基安非他命為其所有（參審理卷
      第95頁反面），且證人乙○○於本院審理時證稱，當日在
      被告海豐村居所，見警察從被告身上拿出來的甲基安非他
      命及海洛因，係置於塑膠袋內，並無衛生紙包覆（參審理
      卷第80頁），對照查獲現場照片，扣案之海洛因8 小包及
      甲基安非他命2 小包亦無覆蓋衛生紙，僅以透明塑膠夾鏈
      袋包裝（參警詢卷第19頁）。又衡諸海洛因及甲基安非他
      命市價昂貴，「顏朝俊」實無可能任意將此物品扔放在被
      告海豐村居所床上，卻未告知被告該項物品為何，徵之被
      告曾有吸食毒品前科，有臺灣高等法院被告前案紀錄表在
      卷可佐，則扣案之上開毒品既僅以透明塑膠袋包裝，被告
      由外觀極易且能知悉內容物為何，顯見被告辯稱不知員警
      查獲物品為何，前後陳述矛盾，與事實不合，且和常情相
      違，洵無可採。本案事證明確，被告犯行堪以認定，應予
      依法論科。
、論罪科刑之理由：
一、被告持有海洛因及甲基安非他命之行為，核係犯毒品危害防
    制條例第11條第1 項持有第一級毒品罪、同條第2 項持有第
    二級毒品罪。
二、公訴人認被告以意圖營利為目的，於95年5 月31日販入海洛
    因及甲基安非他命，並於同日下午4 時30分許，欲販賣甲基
    安非他命予證人乙○○之際，為警察查獲，因而未遂，而認
    被告涉犯毒品危害防制條例第4 條第1 項販賣第一級毒品罪
    、同條第2 項販賣第二級毒品罪，尚有未合，理由如後（肆
    ）所述，惟因2 者基本社會事實同一，爰依法變更起訴法條
    。
三、被告雖稱扣案之甲基安非他命係供施用，經查：被告固於95
    年3 月31日自同年5 月31日，因連續施用甲基安非他命，經
    本院判處有期徒刑10月確定，有本院95年度易字368 號協商
    程序宣示判決筆錄在卷可佐，惟扣案之甲基安非他命，含外
    包裝袋毛重皆為0.3 公克（嗣後送驗2 包共淨重0.2348公克
    ，取樣0.0698公克，驗餘共淨重0.1650公克），有雲林縣警
    察局臺西分局扣押物品目錄表附卷可參（參警詢卷第11頁）
    ，且經本院於審理時勘驗結果，扣案2 包甲基安非他命包裝
    袋外，皆有標示「0.3 公克」字樣標籤（參審理卷第96頁）
    ，參之證人乙○○於本院審理時證述被告經查獲當時，曾向
    員警告知毒品是別人託被告賣的等語（參審理卷第80頁），
    核與被告於本院95年5 月31日訊問時供稱其拿第一級毒品及
    第二級毒品是準備要賣，但是還沒有賣出去等語相符（參羈
    押卷第6 頁反面及第7 頁），可見扣案之甲基安非他命，既
    然重量皆相等，顯然未經施用，且係另有其他用途（詳如後
    肆所述），是被告辯以扣案毒品係供施用，自難採信，則本
    案被告持有甲基安非他命部分，自非施用部分所吸收，不為
    前案施用甲基安非他命之判決效力所及，併予敘明。
四、「行為後法律有變更者，適用行為時之法律。但行為後之法
    律有利於行為人者，適用最有利於行為人之法律。」現行刑
    法第2 條第1 項定有明文。被告行為後，刑法業於94年1 月
    7 日修正，於94年2 月2 日公布，並於95年7 月1 日施行，
    是本案被告行為後，法律已有變更。又參酌最高法院95年5
    月23日第8 次刑事庭會議決議，現行刑法第2 條第1 項之規
    定，係規範行為後法律變更所生新舊法律比較適用之準據法
    ，於新刑法施行後，應適用新刑法第2 條第1 項之規定，綜
    其全部罪刑之結果，而為「從舊從輕」之比較。本案涉及法
    律變更之部分經附表所示比較修正前、後刑法之規定，以修
    正前刑法有利於被告，依現行刑法第2 條第1 項前段規定，
    自應適用修正前之刑法，合先敘明。
五、被告以一行為觸犯上開持有第一級毒品及第二級毒品罪名，
    為想像競合犯，應依修正前刑法第55條，從一重之持有第一
    級毒品罪處斷。
六、被告前因竊盜案件，經本院北港簡易庭，於94年4 月11日以
    94年度港簡字第94號，判處有期徒刑6 月，復於94年6 月19
    日，經本院第二審合議庭以94年度簡上字第76號駁回上訴而
    確定，另於同年9 月26日易科罰金執行完畢，有臺灣高等法
    院被告全國前案紀錄表1 紙在卷可按（參審理卷第10頁），
    其於受有期徒刑執行完畢後5 年以內再犯有期徒刑以上之本
    罪，為累犯，應依修正前刑法第47條規定加重其刑。
七、爰審酌被告有前述竊盜前科，復因施用毒品案件，經送觀察
    勒戒，甫於95年2 月27日出所，有上開紀錄表可明，仍不思
    警惕，持有本案扣案之毒品，且於警詢、檢訊及本院審理中
    ，數次翻異前詞，益見犯後仍未誠心改過，尚無悔意，惡性
    不淺，且本案持有毒品並非單純持有，幸經警於及時查獲，
    而無從將毒品流入社會造成危害，及其智識程度不高、生活
    狀況不佳等一切情狀，量處如主文所示之刑。
八、扣案毒品海洛因8 包（合計淨重1.23公克）及甲基安非他命
    2 包（合計淨重0.2348，然經送驗後，驗餘淨重為0.165 公
    克），皆係屬查獲之毒品，應依毒品危害防制條例第18條第
    1 項前段規定沒收銷燬之。另上開扣案之包裝海洛因外包裝
    袋8 只、包裝甲基安非他命外包裝袋2 只，為被告所有，已
    如前述，又係供包裝扣案之海洛因及甲基安非他命所用，應
    依修正前刑法第38條第1 項第2 款規定，均沒收之。又扣案
    之短塑膠鏟子1 支，被告雖自承為其所有，但本案扣得之毒
    品，既於被告取得之初，已放置於塑膠夾鏈袋內分裝完畢，
    有現場照片附卷可證（參警詢卷第3 頁），則應非供分裝本
    案持有之毒品所用，自無須宣告沒收。另扣案之注射針筒2
    支、橡膠皮管1 條及長塑膠鏟子1 支，既經被告否認為其所
    有，亦無積極證據證明確屬被告所有，並為供犯本案持有毒
    品所用，自不另宣告沒收。
肆、不能證明部分：
一、公訴意旨略以：
  (一)被告基於販賣甲基安非他命以營利之犯意，於95年5月25日
    下午，在被告海豐村居所，以500元之價格，將重量不詳之
    甲基安非他命販賣與證人乙○○。
  (二)被告續以營利為目的，與「顏朝俊」（起訴書記載為「顏照
    俊」，惟被告於審判中供稱「顏照俊」之人，應為「顏朝俊
    」－臺語－以下均稱「顏朝俊」）共同基於販賣毒品以營利
    之犯意聯絡，由顏照俊於不詳時、地，向真實姓名、年籍不
    詳之人販入海洛因8 包及甲基安非他命2 包，並由被告自95
    年5 月31日起，在其海豐村居所，伺機販賣予欲施用毒品之
    人。至同日下午4 時30分許，證人乙○○前至被告海豐村居
    所，欲向被告購買甲基安非他命之際，適警察趕到而未遂，
    並扣得海洛因8 包、安非他命2 包、注射針筒2 支、橡膠皮
    管1 條及塑膠鏟子2 支。
  (三)檢察官因而認被告涉有連續販賣第二級毒品罪、意圖營利而
    販入第一級毒品，為想像競合犯，應從一重論以販賣第一級
    毒品罪。
二、按犯罪事實應依證據認定之，無證據不得認定犯罪事實。刑
    事訴訟法第154 條第2 項定有明文。又刑事訴訟法第161 條
    已於91年2 月8 日修正公布，其第1 項規定：檢察官就被告
    犯罪事實，應負舉證責任，並指出證明之方法，因此，檢察
    官對於起訴之犯罪事實，應負提出證據及說服之實質舉證責
    任，倘其所提出之證據，不足為被告有罪之積極證明，或其
    指出證明之方法，無從說服法院以形成被告有罪之心證，基
    於無罪推定之原則，自應為被告無罪判決之諭知；再者，事
    實審法院對於證據之取捨，依法雖有自由判斷之權，然積極
    證據不足證明犯罪事實時，被告之抗辯或反證縱屬虛偽，仍
    不能以此資為積極證據應予採信之理由，最高法院92年臺上
    字第128 號判例要旨、30年上字第482 號判例要旨足資參照
    。末按施用毒品者所稱其向某人買受毒品之指證，不得作為
    有罪判決之唯一證據，仍須調查其他必要之證據，況施用毒
    品者，其供出毒品來源因而破獲者，得減輕其刑，毒品危害
    防制條例第17條均定有明文，從而施用毒品者之指證，其真
    實性有待其他必要之證據加以補強，若施用毒品者之指證，
    其真實性仍有合理之懷疑存在時，在此項合理之懷疑未澄清
    前，自不能遽為有罪之判斷，茲所謂其他必要之補強證據，
    即在排除此項合理之懷疑，使之達於可得確信之程度，否則
    即應為被告有利之推定，此亦為刑事訴訟法第154 條，犯罪
    事實應依證據認定之證據裁判原則，及因保障被告人權，無
    罪推定原則之所在，此項刑事訴訟基本原則，不能因販賣毒
    品行為之交易期間短暫、交易方法隱密、交易對象單純，致
    查獲不易、搜證困難等原因而放棄，或減低對於犯罪構成要
    件應予嚴格證明之堅持，此項基本原則應為法官證據證明力
    自由判斷職權行使之限制，最高法院90年度臺上字第3115號
    判決要旨亦可供本案採證之參考。
三、本案公訴人起訴被告涉犯前揭連續販賣第二級毒品甲基安非
    他命、意圖營利而販入第一級海洛因等罪嫌，無非以：
  (一)被告於警詢、檢訊、本院羈押審查時之供述筆錄。
  (二)乙○○於警詢、檢察官事務官、檢察官面前之供證筆錄。
  (三)扣案之海洛因8包、安非他命2包、注射針筒2支、橡膠皮管1
    條、長短塑膠鏟子各1支、法務部調查局鑑定通知書及憲兵
    司令部鑑驗通知書各1 紙、現場查獲照片7 張、詮昕科技股
    份有限公司濫用藥物尿液檢驗報告（乙○○於本案為警查獲
    當日採尿送驗之尿液檢驗報告）。
  (四)個人基本資料查詢結果1份、臺灣雲林監獄95年8月7日雲監
    和總字第0950004572號函（下稱臺灣雲林監獄函文）、通聯
    紀錄光碟1 份（參雲林縣警察局臺西分局偵查錄音帶存放袋
    內95偵2834號甲○○案通聯光碟1 張）、詮昕科技股份有限
    公司濫用藥物尿液檢驗報告、及警方之真實姓名登記簿。
四、被告辯詞暨辯護人辯護意旨：
  (一)被告堅詞否認有何販賣或意圖販賣而持有第一級毒品或第二
    級毒品之犯行。辯護人辯護意旨略為：
    1.不成立共同意圖營利而販入毒品部分：
      (1)被告雖於警詢時自承扣案之上述毒品為「顏朝俊」於查
        獲當日交付，並託其販賣，惟不得僅以此據論被告與顏
        照俊有共同意圖營利而販入扣案之毒品。
      (2)扣案之前開毒品，係「顏朝俊」所交付並託賣，非被告
        自行向他人，或向「顏朝俊」購買而取得，則被告並無
        「販入」毒品之行為，此外，亦無其他積極證足認被告
        與「顏朝俊」，自取得毒品之始，即有以營利意圖之犯
        意聯絡，並推由「顏朝俊」向不知名之人販入扣案之上
        述毒品。
    2.不成立意圖販賣而持有毒品部分：
      (1)被告雖於警詢、檢訊及羈押訊問時坦承心裡有想要販賣
        海洛因及甲基安非他命，然被告已於審理時更異前言，
        表示扣案毒品為供其吸食之用，並無販賣之意，且當時
        係因神智不清所為之陳述，況被告於警詢時辯稱當時根
        本還沒決定要販賣，顯見尚無販賣之意圖。
      (2)果若被告有販賣之意圖，然95年5 月31日，證人乙○○
        已至被告海豐村居所，且距查獲之時間，尚有8 至10分
        鐘，時間充裕，何以未將毒品販賣與證人乙○○，證人
        乙○○雖於查獲當日經採尿送驗結果呈甲基安非他命陽
        性反應，惟查獲當日，警方卻無從被告住處扣得任何吸
        食甲基安非他命工具，且證人乙○○尿液中甲基安非他
        命濃度為5028 ng/ml，對照被告當日採尿送驗後，甲基
        安非他命濃度為39209 ng/ml ，證人乙○○尿液中甲基
        安非他命濃度顯然較低，可見證人乙○○尿液雖呈甲基
        安非他命陽性反應，但並非在被告海豐村居所施用，堪
        見被告並無販賣之意圖。
    3.被告並無販賣甲基安非他命與乙○○部分：
      (1)證人乙○○就第1 次向被告購買甲基安非他命之時點，
        究係95年5 月30日，或95年5 月25日，又到底有無於95
        年5 月30日至被告海豐村居，向被告購得甲基安非他命
        並當場施用，於警詢及檢訊中皆前後供述不一。
      (2)證人乙○○證稱查獲之上星期四即95年5 月25日有向被
        告購得甲基安非他命，證人乙○○供述前後反覆之情同
        前所述，為何還特別記得上星期四這個時間點。
      (3)證人乙○○雖陳稱95年5 月31日至被告海豐村居所後，
        欲向被告購買毒品，然因為警查獲而未購得，但其於審
        理中證稱95年5 月31日並未帶錢至被告家中，如真係要
        購買毒品，豈有未帶錢之理。
五、經查：
  (一)被告於警詢、檢訊、本院羈押審查時供述筆錄之證明力：
    1.被告於警詢、檢訊、本院羈押審查時，皆堅決否認有何販
      賣毒品與乙○○之行為，僅於偵查中供稱：於查獲一個星
      期前某日，乙○○曾到其海豐村居所，看到桌上有毒品，
      即未經過同意就拿起來燒烤吸食，被其發現後，就罵乙○
      ○，罵完後，乙○○就走（參偵查卷第36頁），則被告既
      否認此項犯行，自無從由上開被告供述筆錄，遽認有何販
      賣甲基安非他命予證人乙○○之犯行。
    2.被告於警詢時供承現場查獲之毒品是其所有，是一位綽號
      叫「老大」，姓名為「顏朝俊」，於95年5 月31日拿來委
      託販賣，並說如果沒有錢花用，可以將該些毒品販賣現款
      花用，其還沒有決定是否要販賣毒品，而且尚未談代價即
      被警方查獲，而在場的乙○○沒有向其購買毒品（參警詢
      卷第2 、3 頁）。被告亦於檢察官面前及本院法官審查羈
      押訊問時，亦均供稱上開毒品係「顏照俊」於查獲當日，
      在其海豐村居處所交付，其有販賣扣案毒品之意圖，但尚
      未販賣即被警查獲。對照證人乙○○於本院審理時證述其
      於查獲當時，有聽到被告向員警坦承毒品是人家拿去寄賣
      的（參審理卷第74頁、第80頁），衡諸毒品具高價值性，
      若未達成合意，實無理由任意交付他人，再參本案扣案之
      海洛因多達8 包，甲基安非他命有2 包，均已分裝妥當，
      甲基安非他命每包均達0.3 公克，被告顯未持之施用，已
      如前述，堪信該等毒品是處於可供迅速交易販賣得利之狀
      態，足認被告係於95年5 月31日，自「顏朝俊」手中取得
      上開海洛因及甲基安非他命之時，應有販賣營利之意圖甚
      明，只是尚未覓妥販賣之對象，達成販賣之決意。
    3.被告於檢察官面前及本院審理時辯稱不知道為何「顏朝俊
      」要拿毒品來，也沒有交代要怎麼用，其在檢訊中之上開
      供述係一時緊張所致云云，顯屬事後編造之詞，殊難採信
      。至辯護意旨雖稱查獲當日，被告有餘裕之時間可販賣毒
      品與證人乙○○卻未販賣，可見被告並無販賣之意圖，然
      被告有無販賣毒品之事實，與被告主觀上有無販賣營利之
      意圖，本屬兩事，不能僅以無事證證明未有販賣毒品予乙
      ○○之事實即推論被告主觀上本無販賣毒品之意圖，本院
      綜合上開事證，認被告確有此意圖，已如上述，辯護意旨
      執此為辯，不足採信。惟如前判例要旨所示，被告之辯解
      縱屬虛偽，茍無其他積極證據，不得推定被告犯行，亦不
      能以被告辯解無可採信，即遽認檢察官所指之積極證據為
      可採，於此應再次敘明。
    4.按所謂販賣，係指意圖販賣而有販入或賣出之行為而言，
      其販入及賣出之行為，不必二者兼備，有一即屬成立，又
      販賣毒品者，並不以販入之後復行賣出為要件，祗要以營
      利為目的，將毒品販入或賣出，有一於此，其犯罪即為完
      成。另所謂意圖販賣而持有毒品者，係指基於販賣營利以
      外之其他原因而持有，嗣始起意販賣者而言。故如非以營
      利售賣意圖而販入，或因其他原因而取得，因而持有，嗣
      起意圖利售賣，尚未著手於賣出行為，始成立意圖販賣而
      持有毒品罪責。最高法院68年台上字第606 號判例要旨、
      90年度臺上字第1898號、95年度臺上字第3552號判決意旨
      可資參照。檢察官雖主張被告與「顏朝俊」共同意圖營利
      而販入海洛因及甲基安非他命，然據上開2.所述，亦僅可
      認定扣案之海洛因及甲基安非他命，為「顏朝俊」交付與
      被告，惟「顏朝俊」是否以營利之意圖，於何時、何地，
      用何種方式、價格，自何人販入海洛因及甲基安非他命，
      依檢察官所指出之證據資料，尚無從得知，從而，檢察官
      提出之證據，不能證明被告與「顏朝俊」有何共同意圖營
      利而販入海洛因及甲基安非他命之行為，亦不能證明被告
      自「顏朝俊」手中取得上開毒品時，兩人之間有金錢交易
      之販入毒品行為，於此自難論以被告販賣第一、二級毒品
      之罪。至於被告持有上開毒品是否構成意圖販賣而持有第
      一、二級毒品，因被告於取得上開毒品之目的，是供其販
      賣，於取得毒品之時，另有販賣營利之意圖，自難認被告
      係基於販賣營利以外之其他原因取得該等扣案毒品，嗣後
      始起意販賣，揆諸上開說明，尚難認被告意圖營利而販入
      第一、二級毒品，或意圖販賣而持有第一、二級毒品。
  (二)乙○○供證內容之證明力：
    1.乙○○於警詢時供稱其曾向被告買過甲基安非他命，於95
      年5 月30日下午6 時許，至被告海豐村居所，以500 元，
      向被告購買重量不詳的甲基安非他命1 包，即於同日下午
      6 時20分許，在同址當場施用甲基安非他命，復於95年5
      月31日再欲前往購買時，尚未交易得逞即被警方查獲（參
      警詢卷第6 至7 頁）。其於檢察官面前具結證稱其於上個
      星期四下午（訊問日期為95年5 月31日，則上星期四為95
      年5 月25日），有到被告家中向被告買500 元的甲基安非
      他命；同年5 月30日，有至被告海豐村居所，拿起毒品過
      濾器作吸食的動作，想吸裡面剩餘的毒品，但吸不到；之
      前有向被告買海洛因，而於95年5 月30日，要向被告買時
      ，被告說沒有毒品，明天會有人送毒品來；今天（即查獲
      當日95年5 月31日）去被告海豐村居所，是要買甲基安非
      他命，但還沒有買到，進去約十分鐘後，警察就來搜索（
      參偵查卷第10頁及其反面）。
    2.證人乙○○雖於檢察官面前具結證稱之前有向被告買過海
      洛因，惟其於何時、何地、以多少價錢、向被告購買多少
      海洛因，皆未陳述；況證人乙○○於查獲當日，經員警採
      尿送驗，亦無鴉片海洛因代謝物反應，有詮昕科技股份有
      限公司濫用藥物尿液檢驗報告附卷可稽（參審理卷第86頁
      反面），是在無其他佐證之情形，證人乙○○證述其向被
      告購買海洛因之詞，仍有合理懷疑存在，不足為被告不利
      之判斷，合先敘明。
    3.乙○○先於警詢時供述，其於95年5 月30日下午6 時許，
      至被告海豐村居所，以500 元，向被告購買重量不詳的甲
      基安非他命1 包後，即當場施用，又於翌日，欲前往再行
      購買時，即被警方查獲而未得逞；同日於檢察官面前卻證
      稱，其於上個星期四（即95年5 月25日），有至被告海豐
      村居所，購買500 元之甲基安非他命，同年5 月30日，要
      向被告買時，被告說沒有毒品，隔天才會送過來，所以再
      於同年5 月31日再次前往被告海豐村居所購買毒品；於本
      院審理時，證人乙○○具結證述其未曾向被告購買過甲基
      安非他命。則證人乙○○於警詢及檢察官之訊問，皆在同
      年5 月31日，分為下午5 時許及晚上9 點許開始訊問（參
      警詢卷第5 頁、偵查卷第9 頁），相隔短短不過4 小時許
      ，證人乙○○即就何時向被告購買甲基安非他命的時點，
      證述前後不一，復就有無於同年月30日，至被告家中購得
      甲基安非他命，陳述兩異，況於本院審理時，又翻異前詞
      ，證詞可信度更顯低落，衡以乙○○多次施用毒品前科紀
      錄，有臺灣高等法院被告前案紀錄表附卷可佐（參審理卷
      第56至58頁、第62至64頁），足見其曾多次取得毒品施用
      ，何以其特別在檢察官訊問時可以具體記憶，並明確指出
      購買時間點是為「上禮拜四」，未見乙○○進一步說明，
      且無其他證據可佐其記憶敘述之真實可信，參以乙○○上
      開供述之反覆不清，是證人乙○○就其向被告購買甲基安
      非他命之供證，可信度存疑。
    4.證人乙○○雖於警詢及檢察官面前供證查獲當日即95年5
      月31日，前往被告海豐村居所，欲向被告購買甲基安非他
      命，尚未交易得逞即為警查獲。乙○○於其本身涉及之施
      用毒品案件（臺灣雲林地方法院檢察署95年度毒偵字第98
      9 號），在檢察事務官面前，又供稱其於為警查獲當日（
      95年5 月31日）早上，在被告海豐村居所施用甲基安非他
      命1 次，同日晚上6 時20分又再施用甲基安非他命1 次（
      見檢察官於審判中當庭提出之檢察事務官訊問筆錄，審理
      卷第87頁）。然證人乙○○於本院審理時證稱，95年5 月
      31 日 前往被告家中，並未攜帶任何金錢，而是要去向被
      告借錢，去不到10分鐘後，隨即為員警到場查獲（參審理
      卷第75、79頁）。衡諸毒品價值甚高，為求之交易之迅速
      及隱密，多採現金交易，觀以卷附之雲林縣警察局臺西分
      局扣押物品目錄表所示，亦未有在現場扣得任何現金之紀
      錄，是難認證人乙○○就未帶金錢所述為偽。則乙○○於
      95年5 月31日前往被告海豐村居所，既身無分文，實不可
      能向被告交易購買甲基安非他命，被告亦不可能在乙○○
      身無分文之情況下，答應販賣甲基安非他命。又乙○○若
      真於95年5 月31日本案查獲前，曾在被告海豐村居所施用
      甲基安非他命，又於當日晚上再次施用甲基安非他命，衡
      情其於當日為警採尿送驗所得之甲基安非他命閾值濃度，
      理當甚高，惟依檢察官當庭提出之詮昕科技股份有限公司
      之濫用藥物尿液檢驗報告（見審理卷第86頁背面），乙○
      ○當日尿液送驗所得之甲基安非他命閾值濃度僅5028 ng/
      ml，遠低於被告之30209 ng/ml （見檢察官當庭提出之詮
      昕科技股份有限公司濫用藥物尿液檢驗報告，審理卷第10
      6 頁），被告亦自承其於為警查獲當日施用甲基安非他命
      ，警方之所以未扣得甲基安非他命吸食器，係因其於警方
      進入海豐村居所時，趕緊將甲基安非他命吸食器丟入床下
      ，致警方未搜得扣案。則乙○○若亦曾於為警查獲當日曾
      施用甲基安非他命，何以其尿液檢驗所得閾值濃度，與被
      告差距如此之大，足認乙○○於檢察事務官面前供述其於
      查獲當日曾在被告海豐村居所施用甲基安非他命云云，亦
      難遽信。凡此，均足認乙○○供證之可信度，的確存有不
      實之危險。
    5.綜上所述，證人乙○○於警詢及偵查中就有無向被告購買
      毒品之證詞，既存有上開瑕疵，其真實性仍有合理之懷疑
      存在，在此項合理之懷疑未澄清前，自不能遽為有罪之判
      斷，辯護意旨辯稱乙○○上開證詞存有瑕疵，應屬可採。
  (三)檢察官雖提出扣案之海洛因8 包、安非他命2 包、注射針筒
    2 支、橡膠皮管1 條及長短塑膠鏟子各1 支、法務部調查局
    鑑定通知書、憲兵司令部鑑驗通知書、照片7 張，證明被告
    涉有販賣或意圖販賣而持有毒品罪嫌，並認針筒2 支、橡皮
    軟管1 條，係供向被告購賣毒品的人，在被告海豐村居所內
    吸食第一、二級毒品之用，塑膠鏟子部分則是要分裝毒品以
    供販賣。證人乙○○之證言，既有所瑕疵，又被告之供述，
    亦不足證明有檢察官所指之罪嫌，皆有如前述，則上開證據
    僅可認定警員於95年5 月31日，在被告海豐村居所，查獲前
    述扣案物品，而針筒、橡皮軟管、塑膠鏟子等物，非即為公
    訴人所指之用途，亦可能係單純被告或他人供施用毒品之所
    用，於欠缺積極可信之佐證下，自難執上開證據，認定被告
    涉有販賣毒品或意圖販賣而持有毒品罪。
  (四)個人基本資料查詢結果1 份、臺灣雲林監獄函文、通聯紀錄
    光碟1 份、詮昕科技股份有限公司濫用藥物尿液檢驗報告及
    真實姓名登記簿之證明力部分：
    1.被告雖於警詢時，辯以扣案之海洛因及甲基安非他命，為
      住雲林縣麥寮鄉沙崙後的老大，即「顏朝俊」所交付（參
      警詢卷第3 頁），其又於檢察官面前供稱「顏朝俊」有1
      個弟弟為顏朝輝，目前在臺灣雲林第二監獄執行中（參偵
      查卷第37頁），復於本院羈押審查時供稱一定有「顏朝俊
      」這個人（參羈押卷第8 頁反面），又於本院訊問時，陳
      稱查獲毒品來源是沙崙後的老大，就是「顏朝俊」的，是
      姓顏，大家都叫他「朝俊仔」（臺語），弟弟也在監獄在
      關，有愛滋病（即後天免疫缺乏症候群），叫「顏朝溪」
      （臺語）（參審理卷第19頁）。然查全國並無姓名為顏照
      俊之人，有個人基本資料查詢結果1 份在卷（參偵查卷第
      32 頁） ，又經本院依職權函詢臺灣雲林監獄查詢有無姓
      「顏」或「嚴」之受刑人，並有後天免疫缺乏症候群，回
      覆結果亦僅有一名受刑人「顏嘉和」符合條件，且「顏嘉
      和」之居所亦為彰化縣北斗鎮，有臺灣雲林監獄函文、臺
      灣雲林監獄在監或出監受刑人資料表（參審理卷第33、34
      頁）在卷足證，顯見被告辯稱一定有姓名為「顏照俊」之
      人等詞，尚無可信。
    2.被告辯稱證人乙○○知道其電話，會打電話來。惟證人乙
      ○○於檢察官面前證稱其從未打過電話給被告，而是直接
      至被告家中購買毒品。檢察官並提出通聯紀錄光碟1 份，
      證明被告與乙○○之間未有電話通聯。又被告辯稱扣案海
      洛因係供其施用，惟被告尿液並無鴉片海洛因代謝物反應
      ，有詮昕科技股份有限公司濫用藥物尿液檢驗報告及警方
      之真實姓名登記簿在卷足佐（參審理卷第24、25頁），可
      見被告於查獲前幾日內，應無施用海洛因，是被告上開辯
      詞均不足信。雖被告前揭辯詞不能採信，然揆諸前開說明
      ，被告之上開辯詞縱屬虛偽，仍不能以此資為積極證據應
      予採信之理由，則本案就被告有無販賣毒品或意圖販賣而
      持有毒品，於欠缺可信之積極證據情形下，即不能得被告
      有罪之確信。
六、從而，檢察官就被告販賣第一、二級毒品之事實，所提出之
    證據，不足為被告有罪之積極證明，又其指出證明之方法，
    無從說服本院以形成被告有罪之心證，基於無罪推定之原則
    ，本應為被告無罪判決之諭知，然：
  (一)檢察官所指被告於95年5 月31日之販賣甲基安非他命與乙○
    ○未遂部分，因被告於該日尚持有海洛因8 包及甲基安非他
    命2 包之事實，亦經檢察官載明於起訴書犯罪事實欄，此2
    者基本社會事實同一，爰依法變更起訴法條，判決被告持有
    第一、二級毒品之罪刑（想像競合後，從一重論持有第一級
    毒品罪），有如前述，併予敘明。
  (二)檢察官另指被告於95年5 月25日販賣甲基安非他命與乙○○
    既遂，及不詳時地意圖營利而販入海洛因、甲基安非他命部
    分，因與本案判決有罪部分，時日不同，難認基本社會事實
    同一，惟與本案判決有罪部分，檢察官認與前開判決有罪之
    犯罪事實，有裁判上一罪或實質上一罪之關係，爰不另為無
    罪諭知。
伍、證人乙○○另涉偽證罪嫌部分：
    證人乙○○於本院審理時，已證稱其於檢察官面前具結證述
    向被告購買毒品一事為虛偽，就此部分，證人乙○○涉嫌在
    檢察官偵查時，於案情有重要關係之事項，具結後而為虛偽
    陳述，觸犯刑法第168 條之偽證罪，依法於本判決書一併告
    發，請檢察偵辦。
陸、適用之法律：
一、刑事訴訟法第299條第1項前段、第300條。
二、毒品危害防制條例第11條第1項、第11條第2項、第18條第1
    項前段。
三、刑法第11條前段、第2 條第1 項前段、第47條（修正前）、
    第55條（修正前）、第38條第1 項第2 款（修正前）。
中    華    民    國    95    年    10    月    13    日
                  刑事第五庭  審判長法  官  侯廷昌
                                    法  官  楊欣怡
                                    法  官  藍家偉
以上正本證明與原本無異。
如不服本判決，應於判決收受後10日內，向本院提出上訴狀（須
附繕本）。
                                    書記官  徐基典
中    華    民    國    95    年    10    月    13    日
附錄論罪科刑法條全文
毒品危害防制條例第11條
持有第一級毒品者，處3年以下有期徒刑、拘役或新臺幣5萬元以
下罰金。
持有第二級毒品者，處2年以下有期徒刑、拘役或新臺幣3萬元以
下罰金。
持有專供製造或施用第一、二級毒品之器具者，處 1 年以下有期
徒刑、拘役或新臺幣1萬元以下罰金。
持有毒品達一定數量者，加重其刑至二分之一，其標準由行政院
定之。
附表
┌────────┬────────┬────────┬────────┐
│法        條    │修正前規定      │修正後規定      │新舊法之適用    │
├────────┼────────┼────────┼────────┤
│刑法第47條      │受有期徒刑之執行│受徒刑之執行完畢│(一)適用舊法。    │
│累犯            │完畢，或受無期徒│，或一部之執行而│(二)被告前因竊盜案│
│                │刑或有期徒刑一部│赦免後，五年以內│件，經本院北港簡│
│                │之執行而赦免後，│故意再犯有期徒刑│易庭，於94年4月1│
│                │五年以內再犯有期│以上之罪者，為累│1 日，以94年度港│
│                │徒刑以上之罪者，│犯，加重本刑至二│簡字第94號，判處│
│                │為累犯，加重本刑│分之一。第98條第│有期徒刑6月，復 │
│                │至二分之一。    │2 項關於因強制工│於94年6月19日， │
│                │                │作處分之執行完畢│經本院以94年度簡│
│                │                │或一部之執行而免│上字第76號，駁回│
│                │                │除後，五年以內故│上訴而確定，甫於│
│                │                │意再犯有期徒刑以│同年9月26日易科 │
│                │                │上之罪者，以累犯│罰金執行完畢，有│
│                │                │論。            │臺灣高等法院被告│
│                │                │                │前案紀錄表1 紙在│
│                │                │                │卷可按，被告於有│
│                │                │                │期徒刑執行完畢後│
│                │                │                │，5 年以內再故意│
│                │                │                │犯本件有期徒刑以│
│                │                │                │上之罪，不論依修│
│                │                │                │正前之刑法第47條│
│                │                │                │，或修正後之刑法│
│                │                │                │第47條第1 項之規│
│                │                │                │定，均構成累犯，│
│                │                │                │不生新舊法比較之│
│                │                │                │問題，應依刑法第│
│                │                │                │2 條第1 項前段規│
│                │                │                │定，逕依修正前刑│
│                │                │                │法第47條規定，論│
│                │                │                │以累犯，並加重其│
│                │                │                │刑。            │
├────────┼────────┼────────┼────────┤
│刑法第55條前段  │一行為而觸犯數罪│一行為而觸犯數罪│(一)適用舊法。    │
│想像競合犯      │名，從一重處斷。│名者，從一重處斷│(二)被告一行為同時│
│                │                │。但不得科以較輕│持海洛因及甲基安│
│                │                │罪名所定最輕本刑│非他，係一行為觸│
│                │                │以下之刑。      │犯數罪名，為想像│
│                │                │                │競合犯，而修正後│
│                │                │                │刑法第55條前段但│
│                │                │                │書增訂想像競合從│
│                │                │                │一重處斷時，不得│
│                │                │                │科以較輕罪名所定│
│                │                │                │最輕本刑以下之刑│
│                │                │                │，為法理之明文化│
│                │                │                │，非屬法律之變更│
│                │                │                │，並無比較新舊法│
│                │                │                │之問題，仍應依刑│
│                │                │                │法第2條第1項前段│
│                │                │                │規定，適用修正前│
│                │                │                │刑法第55條前段規│
│                │                │                │定從一重之毒品危│
│                │                │                │害防制條例第11條│
│                │                │                │第1項處斷。     │
├────────┼────────┼────────┼────────┤
│刑法第38條第1項 │供犯罪所用或犯罪│供犯罪所用或犯罪│(一)適用舊法。    │
│第2款、第2項    │預備之物，以屬於│預備之物，以屬於│(二)僅作定義修正，│
│供犯罪所用或犯罪│犯人者為限，得沒│犯罪行為人者為限│使適用更為明確，│
│預備之物沒收    │收之。但有特別規│，得沒收之。但有│非法律變更，自不│
│                │定者，依其規定。│特別規定者，依其│生新舊法比較問題│
│                │                │規定。          │，無現行刑法第2 │
│                │                │                │條第1 項之適用，│
│                │                │                │且從刑附屬於主刑│
│                │                │                │，除法律有特別規│
│                │                │                │定者外，依主刑所│
│                │                │                │適用之法律（最高│
│                │                │                │法院95年度第8 次│
│                │                │                │刑事庭會議決議參│
│                │                │                │照），故本案應適│
│                │                │                │用舊法。        │
└────────┴────────┴────────┴────────┘


司法院資訊處製作；財團法人民間司法改革基金會備份。
